臺灣高等法院臺中分院刑事判決　　　94年度上易字第737號
上　訴　人
即　被　告　乙○○
上列上訴人因詐欺案件，不服臺灣苗栗地方法院93年度訴字第55
5號中華民國94年5月12日第一審判決（起訴案號：臺灣苗栗地方
法院檢察署93年度偵字第3045號），提起上訴，本院判決如下：
    主  文
上訴駁回。
    事  實
一、乙○○明知一般金融機構對民眾之申辦帳戶，並無何身份、
    債信等關卡之特別限制，從而凡有利用報紙、廣告刊登或其
    他管道，向不特定人徵購、租用金融帳戶、提款卡等行為，
    均與財產犯罪有密切關連，為一般人通知之常識，竟利用甫
    於民國（下同）91年3月4日向苗栗郵局頭份蟠桃第7支局申
    請提款卡遺失補發，同年4月16日辦理更改密碼後之機會，
    基於幫助他人犯罪之不確定故意，將前開甫申請之帳號0000
    000000000號存款簿、提款卡等，逕以新台幣（下同）1000
    元之代價，交付不詳犯罪集團，供該不詳犯罪集團以「祥隆
    投資顧問股份有限公司」名義，向被害人佯稱該公司以電腦
    亂碼抽中被害人中獎，惟被害人中獎後需先匯款10萬元始能
    領取獎金，被害人不疑有他即匯款10萬元進入乙○○上開帳
    戶，該公司隨即領取被害人所匯立10萬元，嗣該犯罪集團再
    以被害人所匯款項應以港幣計算，始能領取獎金，使被害人
    再度陷於錯誤，而再匯款35萬至乙○○上開帳戶，而以上開
    方式詐騙他人財物使用，甲○○及其他不詳姓名年籍之人自
    91年5月3日至同年6月18日止，因前開集團以中獎為由詐騙
    而陷於錯誤，分別依指示匯款10萬元至乙○○上開帳戶後、
    再依指示匯款35萬元至乙○○上開帳戶，使該集團詐欺得逞
    。
二、案經新竹市警察局第一分局報告臺灣新竹地方法院檢察署呈
    請臺灣高等法院檢察署令轉臺灣苗栗地方法院檢察署偵查起
    訴。
    理 由
一、上訴人即被告（以下簡稱被告）雖經本院合法傳喚，無正當
    理由未於本院審判期日到庭。惟查：上開事實，業據被告於
    原審審理中供認不諱，核與被害人甲○○於警詢及偵查中之
    指述及證人高雲貞、徐秋錦於偵查中之證述情節相符（詳見
    92年度偵字第5432號卷第4頁反面、第41頁、第42頁、93年
    度偵字第3045號卷第17頁、第18頁），復有苗栗郵局頭份蟠
    桃第7支局92年12月22日苗營字第0925001213號函、93年10
    月1日苗營字第09350 00746號函及函附之頭份郵局帳戶往來
    資料1份在卷可稽，被告上開犯行，已臻明確，應予論科。
二、核被告乙○○所為，係犯刑法第339條第1項、第30條第1項
    之幫助詐欺罪。被告有償讓與帳戶供犯罪人使用以遂行詐欺
    ，係以幫助之意思，實現犯罪構成要件以外之行為，為幫助
    犯，應依刑法第30條第2項規定減輕其刑。本件檢察官起訴
    認被告所犯係犯刑法第340條第1項、第30條第1項之幫助常
    業詐欺罪，姑且不論本件收受被告交付帳號0000000000000
    號存款簿、提款卡之人所為是否係犯常業詐欺之犯行，然因
    幫助犯需對正犯之犯罪事實，具有共同之認識而加以助力方
    能成立；況從犯對正犯行為所認識之內容，如正犯所發生之
    事實不一致時，應僅就其認識之範圍負責，本件被告既僅交
    付上開存款簿、提款卡予收受之人，尚難據此即認定被告於
    交付帳戶之時亦有常業詐欺幫助犯意，況且依被告單一提供
    帳戶存摺、提款卡之行為，並無任何證據足資證明被告明知
    或預知該收受之人，係反覆以詐欺取財為目的之職業性罪犯
    ，主觀上未必對對方有常業犯之認識，尚難認構成幫助常業
    詐欺罪，是被告所為與幫助常業詐欺罪之構成要件尚屬有間
    ，且公訴檢察官於原審審理中已當庭變更起訴法條為同法第
    339條第1項、第30條第1項（詳見原審卷第48頁、第55頁）
    ，起訴書認被告係犯幫助常業詐欺罪，尚有未洽，惟起訴事
    實相同，爰依法變更起訴法條，併予敘明。被告乙○○前於
    77年間因妨害兵役案件，經臺灣新竹地方法院判處有期徒刑
    5月，緩刑2年確定；又於82年間，因違反麻醉藥品管理條例
    、妨害自由及傷害案件，經同法院分別判處有期徒刑4月、
    罰金2000元及拘役50日確定，於83年9月15日易科罰金執行
    完畢。又於83年間因妨害兵役案件，經同法院判處拘役40
    日；於84年間，因違反麻醉藥品管理條例案件，為同法院判
    處有期徒刑8月，均經先後確定，而於85年9月20日執行完畢
    。復於91年間，因侵占案件，經臺灣苗栗地方法院判處罰金
    4000元；因違反毒品危害防制條例案件，經臺灣苗栗地方法
    院判處有期徒刑4月；於92年2月24日因違反毒品危害防制條
    例案件，經臺灣苗栗地方法院判處有期徒刑6月，嗣均經確
    定後，於93年2月23日縮短刑期執行完畢等情，有臺灣高等
    法院被告全國前案紀錄表1紙在卷可稽。被告有上開前科紀
    錄，足證其素行不佳，惟因被告本件犯行，係在91年3月間
    發生，故依法仍不得論以累犯，亦併此敘明。原審判決依上
    開理由，並適用刑法第33 9條第1項、第30條第2項、第41
    條第1項前段，罰金罰鍰提高標準條例第1條前段、第2條，
    並審酌被告上開素行及其智識程度、犯罪動機、目的、手段
    、造成之損害暨被告犯罪後坦承犯行，態度良好，對檢察官
    求處之刑度衷心表示誠服等一切情狀，量處被告有期徒刑伍
    月，並同時宣告易科罰金之折算標準，核其認事用法均無違
    誤，量刑亦甚妥適，應予維持。被告雖具狀請求上訴，惟未
    具體指明不服原審判決之理由，且未於本院審理期日到庭為
    任何不服原審判決之陳述，被告上訴顯無理由，應予駁回。
三、被告經本院合法傳喚，無正當理由，未於本院審判期日到庭
    ，爰不待其陳述，逕行判決。
四、據上論斷，應依刑事訴訟法第368條、第371條，判決如主文
    。
本件經檢察官丙○○到庭執行職務。
中　　華　　民　　國　　94　　年　　8　　月　　 4 　　日
            刑事第三庭  審判長法  官  江  錫  麟
                              法  官  林  欽  章
                              法  官  胡  忠  文
上列正本證明與原本無異。
檢察官得上訴。
被告不得上訴。
如不服本判決應於收受送達後十日內向本院提出上訴書狀，其未
敘述上訴之理由者並得於提起上訴後十日內向本院補提理由書（
均須按他造當事人之人數附繕本）。
                              書記官  許  美  惠
中　　華　　民　　國　　94　　年　　8　　月　　 5　 　日
附錄論罪科刑法條
中華民國刑法第339條
 (普通詐欺罪)
意圖為自己或第三人不法之所有，以詐術使人將本人或第三人之
物交付者，處五年以下有期徒刑、拘役或科或併科1,000元以下
罰金。
以前項方法得財產上不法之利益或使第三人得之者，亦同。
前二項之未遂犯罰之。
                                                      R
